【裁判字號】    95,財管,97
【裁判日期】    951229
【裁判案由】    指定遺產管理人
【裁判全文】
臺灣臺南地方法院民事裁定              95年度財管字第97號
聲  請  人  國泰世華商業銀行股份有限公司
法定代理人  乙○○
代  理  人  甲○○
上列聲請人聲請為被繼承人丙○○指定遺產管理人事件，本院裁
定如下：
    主      文
選任財政部國有財產局台灣南區辦事處台南分處為被繼承人丙○
○之遺產管理人。
聲請程序費用由被繼承人丙○○之遺產負擔。
    理      由
一、按繼承人均拋棄其繼承權者，準用關於無人承認繼承之規定
    ，民法第一千一百七十六條第六項定有明文。又繼承開始時
    ，繼承人之有無不明者，由親屬會議於一個月內選定遺產管
    理人，並將繼承開始及選定遺產管理人之事由，向法院報明
    ；無親屬會議或親屬會議未於前條所定期限內選定遺產管理
    人者，利害關係人或檢察官，得聲請法院選任遺產管理人，
    民法第一千一百七十七條、第一千一百七十八條第二項分別
    定有明文。揆諸前揭規定意旨，於繼承人皆拋棄其繼承權，
    無人繼承時，亦應許利害關係人聲請法院選任遺產管理人，
    俾為遺產之處置。
二、本件聲請意旨略以：被繼承人丙○○（男，民國○○○年○
    月○○日生，身分證統一編號：Ｚ000000000號，
    生前最後住所：臺南縣歸仁鄉○○村○○鄰○○○路○段二
    一八巷二五號一樓之五）於九十五年五月二十二日死亡，其
    法定繼承人皆已依法拋棄繼承，且親屬會議亦未於繼承開始
    後一個月內選定遺產管理人。又被繼承人丙○○生前向聲請
    人借款，尚未清償完畢，業經聲請人向法院聲請強制執行，
    並取得債權憑證，是聲請人為丙○○之債權人而為利害關係
    人，今被繼承人丙○○死亡，為免聲請人無法行使債權而影
    響權益，聲請人為此爰聲請鈞院裁定選任被繼承人丙○○之
    遺產管理人等語。
三、經查：聲請人主張之前開事實，業據提借據影本、戶籍謄本
    、除戶謄本、繼承系統表、繼承權拋棄書、本院九十五年九
    月七日南院慧家家九十五年度繼字第一一三七號拋棄繼承准
    予備查通知函影本、本院九十五年七月十日南院慧九五執慎
    字第二六六一一號債權憑證影本、放款帳務主檔資料、他項
    權利證明書影本、扺押權設定契約書影本各一件為證，並經
    本院依職權調取本院九十五年度繼字第一一三七號拋棄繼承
    聲請事件卷宗核閱綦詳，是聲請人之主張堪信為真實。又查
    被繼承人丙○○死亡後，其法定繼承人皆已依法拋棄繼承權
    經本院准予備查，且未準用民法第一千一百七十七條之規定
    選定遺產管理人，而被繼承人丙○○為聲請人之債務人，故
    聲請人以利害關係人之身分聲請選任被繼承人丙○○之遺產
    管理人，核與上開規定並無不合，應予准許。
四、按公示催告期限屆滿，無繼承人承認繼承時，其遺產於清償
    債權，並交付遺贈物後，如有剩餘，歸屬國庫；又按非公用
    國有財產以財政部國有財產局為管理機關，民法第一千一百
    八十五條、國有財產法第十二條分別定有明文。查本件被繼
    承人丙○○之法定繼承人皆已依法拋棄繼承權經本院准予備
    查，復未準用民法第一千一百七十七條之規定選定遺產管理
    人，且經本院函詢被繼承人丙○○之原繼承人即其配偶、子
    女，渠等均無擔任被繼承人丙○○之遺產管理人之意願，足
    徵被繼承人丙○○之原繼承人對被繼承人丙○○遺產之處置
    已漠不關心；又查被繼承人丙○○死亡後之遺產，倘無人承
    認繼承時，將於清償債權，交付遺贈物後，歸屬國庫，為使
    被繼承人丙○○遺產之處置順利進行，本院認選任財政部國
    有財產局台灣南區辦事處台南分處為被繼承人丙○○之遺產
    管理人為適當。
五、依非訟事件法第一百五十七條，裁定如主文。
中    華    民    國    95    年    12    月    29    日
                  家事法庭    法  官  葉惠玲
以上正本係照原本作成
如對本裁定抗告須於裁定送達後10日內向本院提出抗告狀
中    華    民    國    95    年    12    月    29    日
                              書記官  鄭秀美


司法院資訊處製作；財團法人民間司法改革基金會備份。
